# 关于新旧准则是否附带安装义务条款设备经销商模式的判断

提问人：caixiaofeng123 时间：2020-09-10 15:59:00
一、业务背景
某公司（生产厂家）是生产数控机床，数控机床一般是定制化模式，且数控机床一般需要经过安装调试。该公司在实际经营业务中，有两种模式直销模式和经销模式。
在经销模式中
1 、经销商会先与终端客户进行了沟通，沟通完毕后，经销商与终端客户签订协议；
2 、经销商与生产厂家签订协议，因为需要安装，所以与生产厂家的协议中标明了终端客户名称，但该标明名称只是为了送货、安装调试和未来设备回复等目的，并非是生产厂家直接指定了设备的终端客户。也就是厂家并未指定设备的销售对象，同时厂家也不知晓经销商与终端的销售价格、付款方式等，这些方式在不违背厂家的价格体系的原则下，由经销商自行负责；
3 、厂家对经销商的回款时间、付款方式和比例没有与经销商和终端客户的结算方式挂钩，且实际收款也未显示挂钩。
4 、由于经销商规模不够大，尚未具备自己安装调试设备以及提供售后服务的能力，因此合同约定了，设备的安装调试和售后服务由生产厂家负责；包括产品的质量责任也由生产厂家负责。
二、新准则下该项业务是否为收取手续费的代理制模式还是买断制的经销模式
由于数控机床的特殊性，定制化程度较高且安装调试是整个合同与产品销售不可分割的义务，产品销售和安装调试具有高度的关联性，因此需要生产厂家需要在安装调试完毕后一次性确认收入。但经销商合同又把产品销售和安装调试义务从合同层面来进行了分割，那么生产厂家是要按照收取手续费的代理制模式（但实际生产厂家不知道经销商对终端客户的销售价格）以经销商对外销售价格确认收入，经销商赚取的利润作为销售费用核算，还是生产厂家按照销售给经销商的价格作为销售收入核算？
三、个人观点
如果该案例的设备是不需要安装的产品，那么完全是具备买断制模式的经销商条件（产品的质量责任不管什么方式和什么行业，肯定是生产厂家的，不影响判断），因此差异就在于设备需要安装，而新收入准则规定：如果安装调试是不能独立出来的，就应该将产品销售和安装调试作为一项履约义务，而显然，该案例显然是不可分割的（实物中，需要安装调试的设备都是要安装调试的），而该义务都是生产厂家在履行。但另外一个方面，经销商与终端客户的销售价格、付款时间、结算方式，且先有经销经销商与客户的销售合同，再有生产厂家与经销商的销售合同，经销商的销售对象也是不确定的。因此个人觉得，按照实质重于形式的原则，应该确定为买断制的销售模式。如果作为收取手续费的代理模式，存在几个问题：生产厂家取法获取经销商的销售价格、生产厂家也取法取得经销商赚取差价作为费用的发票。
参考模式：格力空调、美的空调、西门子等大型空调厂家，有的是经过经销商对外销售的（比如苏宁、国美还有其他小点的经销商），苏宁和国美比较大，有自己的安装队伍（有时候也是厂家的安装队伍），其他小的经销商可能没有自己的安装队伍，需要厂家的安装队伍进行安装，这些公司的空调是必须安装调试完毕，也是存在经销商模式。
旧准则下，没有明确区分产品销售和安装调试是否要区分，判断标准是否一致？

回答人：chenyiwei
由于安装调试必须由本企业亲自完成，因而设备交付和安装调试构成一项整体履约义务，相应收入确认时点在安装调试完成且经最终客户验收确认时。
本案例中的问题在于：对于后续安装调试，能否看作是在向经销商（而不是最终客户）交付设备之后，在经销商的安排下代表经销商为最终客户提供安装调试服务。对此个人理解，由于构成一项整体履约义务，因此交付设备和安装调试这两者的客户应该是同一人，不应出现交付设备的客户是经销商而安装调试的客户是最终客户的情况；且经销商虽然有选择客户和谈判价格的主动权，但并不承担存货风险。从这个角度考虑，更倾向于将经销商确定为代理人。对于经销商与客户之间价格的不确定性的影响，可按重要性原则考虑能否接受简化处理。